臺灣宜蘭地方法院交通事件裁定　　　　 96年度交聲字第122號
原處分機關　交通部公路總局臺北區監理所宜蘭監理站
異　議　人　甲○○
即受處分人
代　理　人　乙○○
上列異議人因違反道路交通管理處罰條例案件，對於交通部公路
總局臺北區監理所宜蘭監理站於民國96年4月11日所為之宜監字
第裁43-RA0000000號裁決處分，聲明異議，本院裁定如下：
        主  文
原處分撤銷。
甲○○汽車駕駛人，行車速度超過規定之最高時速未滿二十公里
，處罰鍰新臺幣壹仟陸佰元，並記違規點數壹點。
        理  由
一、原處分意旨略以：異議人即受處分人甲○○所有車牌號碼37
    17-KN號自小客車於民國96年2月17日15時52分許，行駛在國
    道一號中山高速公路北上末端29號橋，該路段限速時速50公
    里，經測得該自小客車以時速61公里行駛，超速11公里，為
    基隆市警察局以基警交字第RA0000000號舉發違反道路交通
    管理事件通知單舉發其有違反道路交通管理處罰條例第40條
    規定之事實，爰依上開規定裁處罰鍰新臺幣（下同）1,600
    元等語。
二、異議意旨略以：限速時速50公里之標誌與照像設備僅距10幾
    公尺，而該路段原限速時速70公里，一出大業隧道，以正常
    視力判斷，15公尺前方能看清楚速限標誌，夜間或雨天則需
    更長之反應距離。而在30幾公尺內要將車速自時速70公里降
    為50公里，至少需20公尺，方能避免因減速而與前車追撞。
    故本件係因標誌及照像設備設置之不良所致云云。
三、按行車速度，依速限標誌或標線之規定，道路交通安全規則
    第93條第1項第1款定有明文。又汽車駕駛人，行車速度，超
    過規定之最高時速，或低於規定之最低時速，除有第43條第
    1項第2款情形外，處1,200元以上2,400元以下罰鍰；汽車駕
    駛人有道路交通管理處罰條例第40條情形者，除依原條款處
    罰鍰外，並予記違規點數1點，其中汽車駕駛人行車速度，
    超過規定之最高時速未滿20公里，且於期限內繳納罰鍰或到
    案聽候裁決者，處1,600元罰鍰，並記違規點數1點，而汽車
    駕駛人行車速度，超過規定之最高時速未滿20公里，且逾越
    應到案期限30日內，繳納罰鍰或到案聽候裁決者，處1,800
    元罰鍰，道路交通管理處罰條例第40條、違反道路交通管理
    事件統一裁罰基準表分別定有明文。而汽車駕駛人之行為有
    違規行為經以科學儀器取得證據資料，當場不能或不宜攔截
    製單舉發者，得逕行舉發處罰，並以記明車輛牌照號碼、車
    型等可資辨明之資料，以汽車所有人為被通知人製單舉發，
    道路交通管理處罰條例第7條之2第1項第6款、第4項定有明
    文。又對於汽車駕駛人超過限速行駛之違規行為，由執行交
    通稽查勤務之員警以目視方式測定再予攔停舉發，遠不及以
    自動測速儀器測定、拍照取證更為客觀、精確，是以自動測
    速儀器所為測定、取證，自合於前述條文所指以科學儀器取
    得證據資料，當場不能或不宜攔截製單舉發之情形。故汽車
    所有人未於應到案日期前檢附相關證據及應歸責人相關證明
    文件，向處罰機關告知應歸責人，原處分機關自得逕對汽車
    所有人裁決處罰。
四、經查：異議人之上開自小客車行經國道一號中山高速公路29
    號橋處，時速為61公里之事實，有相片1幀可稽（詳本院卷
    第11頁），且為異議人所不否認。又國道一號中山高速公路
    北上末端係於大業隧道入口處約37.1公尺處，已將行車時速
    限制為70公里，並標示高速公路終點500公尺，出大業隧道
    口後，約66.2公尺路肩左右兩側均設有最高速限標誌50公里
    ，且牌面下方附有「前有測速照相」告示牌之情，有相片4
    幀在卷可查（詳本院卷第15、16頁）。另最高速限標誌50
    公里，且牌面下方附有「前有測速照相」告示牌等標誌，該
    標誌至照相設備之距離為112.4公尺之事實，業據本院會同
    基隆市警察局交通警察隊警員張文堂及異議人之代理人乙○
    ○勘驗明確，並製有勘驗筆錄附卷足憑（詳本院卷第31頁）
    ，則駕駛人以時速70公里降至50公里，應有足夠之反應距離
    。是異議人所辯：最高速限標誌50公里之標誌至照相設備之
    距離僅十餘公尺，因交通標誌及照像設備設置之不良，致駕
    駛人反應距離不足云云，即無足採。從而，本件基隆市警察
    局之舉發即無違誤，受處分人違規事實明確。
五、綜上所述，異議人確有在前揭時、地超速行駛之違規事實，
    異議人於舉發通知單所載應到案日期前向原處分機關提出申
    訴，本件原處分機關依道路交通管理處罰條例第40條第1項
    、違反道路交通管理事件統一裁罰基準及處理細則暨違反道
    路交通管理事件統一裁罰基準表之規定，裁罰異議人最低罰
    鍰1,600元，固非無見，惟漏未依同條例63條第1項第1款之
    規定並予記違規點數一點，即難認為適法，本件異議雖無理
    由，惟原處分既有不當，自應由本院將原處分撤銷，並依據
    原處分機關依道路交通管理處罰條例第40條規定裁處異議人
    罰鍰1,600元，並依第63條第1項第1款規定記違規點數1點，
    裁處如主文第2項所示，以資適法。
六、據上論結，依道路交通案件處理辦法第20條前段，裁定如主
    文。
中　　華　　民　　國　　96　　年　　6 　　月　　15　　日
                  交通法庭  法  官  張育彰
以上正本證明與原本無異。
如不服本裁定應於送達後5日內向本院提出抗告狀（應附繕本）
。
                            書記官  林慶生
中　　華　　民　　國　　96　　年　　6 　　月　　20　　日
